---
title: "Advanced visual"
author: "Ksenia_V"
date: "29.12.2024"
output:
  html_document: default
  pdf_document: default
  word_document: default
---

```{r setup, include=FALSE}
knitr::opts_chunk$set(echo = TRUE)
```

#1

```{r echo=TRUE}
library(tidyverse)

# Загружаем датасет
dataset_path <- "./very_low_birthweight.RDS"
vlbw <- readRDS(dataset_path)

# Количество пациентов, выписанных до рождения
pre_discharge <- sum(vlbw$birth > vlbw$exit, na.rm = TRUE)
cat("Количество пациентов, выписанных до рождения:", pre_discharge, "\n")

# Создаем новую переменную для времени до выхода
vlbw$time_to_exit <- vlbw$exit - vlbw$birth

# Делаем копию датасета
vlbw_clean <- vlbw

# Удаляем колонки с количеством пропусков больше 100
na_counts <- sapply(vlbw_clean, function(x) sum(is.na(x)))
cols_to_keep <- names(na_counts[na_counts <= 100])
vlbw_clean <- vlbw_clean[, cols_to_keep]

# Удаляем все строки с пропусками
vlbw_clean <- na.omit(vlbw_clean)

cat("Размер очищенного датасета:", dim(vlbw_clean), "\n")

```
#2

```{r echo=TRUE}
# Определяем числовые переменные
numeric_vars <- sapply(vlbw_clean, is.numeric)
cat("Числовые переменные:\n", names(vlbw_clean)[numeric_vars], "\n")

# Функция для построения графика плотности с удалением выбросов
plot_density_with_outliers_removed <- function(var) {
  # Вычисляем квантили и межквартильный размах
  Q1 <- quantile(vlbw_clean[[var]], 0.25, na.rm = TRUE)
  Q3 <- quantile(vlbw_clean[[var]], 0.75, na.rm = TRUE)
  IQR <- Q3 - Q1
  lower_bound <- Q1 - 1.5 * IQR
  upper_bound <- Q3 + 1.5 * IQR
  
  # Фильтруем данные без выбросов
  clean_data <- vlbw_clean[vlbw_clean[[var]] >= lower_bound & vlbw_clean[[var]] <= upper_bound, ]
  
  # Строим график плотности
  plot <- ggplot(clean_data, aes_string(x = var)) +
    geom_density(fill = "blue", alpha = 0.5) +
    labs(title = paste("График плотности:", var), x = var) +
    theme_minimal()
  
  return(plot)
}

# Цикл для построения графиков плотности
for (var in names(vlbw_clean)[numeric_vars]) {
  plot <- plot_density_with_outliers_removed(var)
  print(plot)
}

# Проверка количества уникальных значений и пропущенных данных
for (var in names(vlbw_clean)[numeric_vars]) {
  cat(paste("Переменная:", var, "\n"), sep="")
  cat(paste("Уникальные значения:", length(unique(vlbw_clean[[var]])), "\n"))
  cat(paste("Пропущенные значения:", sum(is.na(vlbw_clean[[var]])), "\n\n"))
}

# Обнаружение и удаление выбросов
outliers <- matrix(NA, nrow = nrow(vlbw_clean), ncol = length(numeric_vars))
colnames(outliers) <- numeric_vars

for (i in seq_along(numeric_vars)) {
  var <- numeric_vars[i]
  if (var %in% names(vlbw_clean)) {  # Проверяем, существует ли переменная
    Q1 <- quantile(vlbw_clean[[var]], 0.25, na.rm = TRUE)
    Q3 <- quantile(vlbw_clean[[var]], 0.75, na.rm = TRUE)
    IQR <- Q3 - Q1
    lower_bound <- Q1 - 1.5 * IQR
    upper_bound <- Q3 + 1.5 * IQR
    
    outliers[, i] <- vlbw_clean[[var]] < lower_bound | vlbw_clean[[var]] > upper_bound
  }
}

# Объединяем условия для всех переменных
outlier_rows <- rowSums(outliers, na.rm = TRUE) > 0

# Удаляем строки с выбросами
vlbw_clean <- vlbw_clean[!outlier_rows, ]

# Преобразуем категориальные переменные в факторы
categorical_vars <- sapply(vlbw_clean, is.character)
vlbw_clean[, categorical_vars] <- lapply(vlbw_clean[, categorical_vars], factor)

# Выбор первых двух числовых переменных для графика
num_var1 <- names(vlbw_clean)[numeric_vars][1]
num_var2 <- names(vlbw_clean)[numeric_vars][2]

# График зависимости двух числовых переменных с раскраской по inout
ggplot(vlbw_clean, aes_string(x = num_var1, y = num_var2, color = "inout")) +
  geom_point(alpha = 0.6) +
  labs(title = "График по переменной 'inout'",
       x = num_var1, y = num_var2) +
  theme_minimal()
```

#3

```{r echo=TRUE}
normality_test <- vlbw_clean %>%
  group_by(inout) %>%
  summarise(
    Shapiro_p = shapiro.test(lowph)$p.value
  )
print(normality_test)

vlbw_clean$inout <- factor(vlbw_clean$inout)

library(rstatix)

if (any(normality_test$Shapiro_p < 0.05)) {
  test_result <- vlbw_clean %>%
    wilcox_test(lowph ~ inout) %>%
    add_significance()
  test_type <- "Тест Манна-Уитни"
} else {
  test_result <- vlbw_clean %>%
    t_test(lowph ~ inout) %>%
    add_significance()
  test_type <- "t-тест"
}

print(test_result)
cat("Использован:", test_type, "\n")

plot <- vlbw_clean %>%
  ggplot(aes(x = inout, y = lowph, fill = inout)) +
  geom_boxplot(outlier.color = "red", alpha = 0.7) +
  stat_summary(fun = "mean", geom = "point", shape = 20, size = 3, color = "blue") +
  labs(title = "Сравнение значений lowph между группами inout",
       x = "Группы (inout)", y = "lowph") +
  theme_minimal()

print(plot)

```
Если предположить, что низкое значение lowph ассоциировано с более низкой выживаемостью, то в группе "born at Duke" представлены более низкие значения pH, что указывает на низкую выживаемость в этой группе по сравнению с "transported".

#4

```{r echo=TRUE}
library(tidyverse)
library(ggcorrplot)
library(ggplot2)

# Добавляем столбец id
vlbw_clean$id <- seq_len(nrow(vlbw_clean))

# Объединяем столбцы birth и year в один столбец
vlbw_clean$combined <- paste(vlbw_clean$birth, vlbw_clean$year, sep = "-")

# Удаляем ненужные столбцы
continuous_data <- vlbw_clean %>%
  select(-birth, -year, -exit) %>%
  select(where(is.numeric))

# Удаляем столбцы с нулевой дисперсией
continuous_data <- continuous_data %>%
  select(where(~sd(. , na.rm = TRUE) > 0))

# Вычисляем коэффициенты корреляции и строим график
cor_matrix <- cor(continuous_data, method = "pearson", use = "complete.obs")

# Настраиваем и отображаем корреляционную матрицу
ggcorrplot(cor_matrix, hc.order = TRUE, type = "lower", lab = TRUE, lab_size = 3, 
           colors = c("blue", "white", "red"), title = "Корреляционная матрица")

# Строим диаграммы рассеяния
scatterplot_lowph <- ggplot(vlbw_clean, aes_string(x = "lowph", y = "bwt")) +
  geom_point(aes(color = inout), alpha = 0.7) +
  geom_smooth(method = "lm", color = "blue", linetype = "dashed") +
  labs(title = "Диаграмма рассеяния для lowph и bwt", 
       x = "pH низкий (lowph)", y = "Вес при рождении (bwt)") +
  theme_minimal()

scatterplot_gest <- ggplot(vlbw_clean, aes_string(x = "gest", y = "bwt")) +
  geom_point(aes(color = inout), alpha = 0.7) +
  geom_smooth(method = "lm", color = "green", linetype = "dashed") +
  labs(title = "Диаграмма рассеяния для gest и bwt", 
       x = "Гестационный возраст (gest)", y = "Вес при рождении (bwt)") +
  theme_minimal()

png(filename = "diagram1.png", width = 6, height = 6, units = "in", res = 300)
print(scatterplot_lowph)
dev.off()

png(filename = "diagram2.png", width = 6, height = 6, units = "in", res = 300)
print(scatterplot_gest)
dev.off()
```

#5
```{r echo=TRUE}
continuous_data <- vlbw_clean %>%
  select(-birth, -year, -exit) %>%
  select(where(is.numeric)) 

continuous_data <- continuous_data %>%
  select(where(~sd(. , na.rm = TRUE) > 0))

continuous_data_scaled <- scale(continuous_data)
distance_matrix <- dist(continuous_data_scaled, method = "euclidean")
hc <- hclust(distance_matrix, method = "ward.D2")
plot(hc, main = "Дендрограмма иерархической кластеризации", xlab = "", sub = "", labels = FALSE)
clusters <- cutree(hc, k = 3)
table(clusters) 
vlbw_clean$cluster <- as.factor(clusters)

```

#6

```{r echo=TRUE}
continuous_data_scaled <- scale(continuous_data)
cor_matrix <- cor(continuous_data_scaled, method = "pearson", use = "pairwise.complete.obs")

library(pheatmap)
library(RColorBrewer)

pheatmap(cor_matrix,
         clustering_distance_rows = "euclidean", 
         clustering_distance_cols = "euclidean", 
         clustering_method = "ward.D2", 
         scale = "none", 
         color = colorRampPalette(brewer.pal(9, "Blues"))(100), 
         show_rownames = TRUE, 
         show_colnames = TRUE, 
         main = "Тепловая карта с иерархической кластеризацией"
)

```
Исходя из данного графика, переменные hospstay и time_to_exit показывают высокую корреляцию. Чуть менее выраженная, но значимая корреляция между переменными cld и hospstay / time_to_exit, btw и gest, а также pltct и apg1 / lowph / bwt. Это может быть связано с тем, что они все являются важными клиническими показателями, отражающими здоровье младенца и длительность его пребывания в медицинском учреждении. 

#7

```{r echo=TRUE}
library(tidyverse)
library(factoextra)

# Выбор числовых переменных
numeric_data <- vlbw_clean %>%
  select(-birth, -year, -exit) %>%
  select(where(is.numeric))

# Удаление константных столбцов
numeric_data <- numeric_data %>%
  select(where(~sd(. , na.rm = TRUE) > 0))

# Шкалирование данных
numeric_data_scaled <- scale(numeric_data)

# Выполнение PCA без повторного шкалирования
pca_result <- prcomp(numeric_data_scaled, center = TRUE, scale. = FALSE)

# Резюме результатов PCA
summary(pca_result)

```
Первый главный компонент (PC1) имеет наибольшее значение стандартного отклонения (2.009), он же объясняет 28% всей дисперсии. Первые два компонента (PC1 + PC2) вместе объясняют примерно 41% дисперсии данных, поскольку содержат большую часть информации о данных. Компонент PC14 практически не несет информации, так как его стандартное отклонение очень мало (практически ноль). Он не добавляет ничего к кумулятивной доле дисперсии и потому может быть удален без потери значимой информации для анализа. Для дальнейших анализов можно сосредоточиться на первых четырех-шести компонентах, так как они объясняют основную часть вариабельности данных.

В данном случае шкалирование данных перед проведением PCA является необходимым, чтобы избежать влияния различий в масштабе исходных переменных, поскольку они имеют разные единицы измерения.

#8

```{r echo=TRUE}

summary(vlbw_clean)
head(vlbw_clean)

pca_data <- vlbw_clean %>%
  select(birth, hospstay, pltct, bwt, gest, apg1, vent, cld) %>%
  mutate(across(everything(), as.numeric)) %>%
  na.omit() 

pca_result <- prcomp(pca_data, center = TRUE, scale. = TRUE)

pca_data <- cbind(pca_data, pca_result$x)

# Создаем новый столбец id с типом integer
pca_data <- pca_data %>%
  mutate(id = row_number())

df_joined <- pca_data %>%
  left_join(vlbw_clean %>% select(id, dead), by = "id")

ggplot(df_joined, aes(x = PC1, y = PC2, color = as.factor(dead))) +
  geom_point(alpha = 0.6) + 
  labs(title = "PCA: Biplot с раскраской по выживаемости (dead)",
       x = "PC1", y = "PC2", color = "Dead (1=Yes, 0=No)") +
  scale_color_manual(values = c("blue", "red")) + 
  theme_minimal()
```

#9

```{r echo=TRUE}
library(plotly)

df_joined$dead <- as.logical(df_joined$dead)
str(df_joined$dead)

# Строим график Plotly

#ggplotly(ggplot(df_joined, aes(x = PC1, y = PC2, color = as.logical(dead)))) +
  #geom_point(alpha = 0.6) + 
  #labs(title = "PCA: Biplot с раскраской по выживаемости (dead)",
       #x = "PC1", y = "PC2", color = "Dead (1=Yes, 0=No)") +
  #scale_color_manual(values = c("blue", "red")) + 
  #theme_minimal()

#Я много раз пыталась сделать это задание, но все равно всегда вылезает какая-то ошибка. В этот раз Ошибка в ggplotly(ggplot(df_joined, aes(x = PC1, y = PC2, color = as.logical(dead)))) +  : 
  #нечисловой аргумент для бинарного оператора

#Не могли бы Вы, пожалуйста, объяснить, почему этот код не срабатывает?

```

#10

В данном случае PCA использовался на большом наборе переменных и помог выделить два главных компонента (РС1 и РС2), которые объясняют наибольшую часть вариативности этих данных. Эти компоненты можно интерпретировать как новые оси координат, которые являются наиболее информативными. 

PCA не оценивает причинно-следственные связи, поскольку не строит моделей зависимости между переменными. Поэтому PCA не может быть использован для того, чтобы напрямую утверждать, что переменная "dead" ассоциируется с выживаемостью. Он лишь показывает, как данные разделяются вдоль новых компонент, но не объясняет, почему это происходит.

#11

```{r echo=TRUE}
library(umap)

pca_data <- vlbw_clean %>%
  select(birth, hospstay, pltct, bwt, gest, apg1, vent, cld) %>%
  mutate(across(everything(), as.numeric)) %>%
  na.omit()

pca_result <- prcomp(pca_data, center = TRUE, scale. = TRUE)
pca_data <- cbind(pca_data, pca_result$x)
pca_data$dead <- vlbw_clean$dead[match(rownames(pca_data), rownames(vlbw_clean))]

pca_plot <- ggplot(pca_data, aes(x = PC1, y = PC2, color = as.factor(dead))) +
  geom_point(alpha = 0.6) + 
  labs(title = "PCA: Биплот с раскраской по выживаемости (dead)",
       x = "PC1", y = "PC2", color = "Dead (1=Yes, 0=No)") +
  scale_color_manual(values = c("blue", "red")) + 
  theme_minimal()

umap_result <- umap(pca_data[, c("PC1", "PC2")], n_neighbors = 15, min_dist = 0.1, metric = "euclidean")
umap_data <- data.frame(UMAP1 = umap_result$layout[, 1], UMAP2 = umap_result$layout[, 2])
umap_data$dead <- pca_data$dead
umap_plot <- ggplot(umap_data, aes(x = UMAP1, y = UMAP2, color = as.factor(dead))) +
  geom_point(alpha = 0.6) + 
  labs(title = "UMAP: Уменьшение размерности до 2 компонент", x = "UMAP1", y = "UMAP2", color = "Dead (1=Yes, 0=No)") +
  scale_color_manual(values = c("blue", "red")) + 
  theme_minimal()

png(filename = "diagram3.png", width = 6, height = 6, units = "in", res = 300)
print(pca_plot)
dev.off()

png(filename = "diagram4.png", width = 6, height = 6, units = "in", res = 300)
print(umap_plot)
dev.off()
```
