---
title: "Data_visualization"
author: "Ksenia_V"
date: "28.09.2024"
output: html_document
---

```{r setup, include=FALSE}
knitr::opts_chunk$set(echo = TRUE, message = FALSE, warning = FALSE, error = FALSE)

library(tidyverse)
library(dplyr)
library(forcats)  
```

#1 Столбчатые диаграммы

#1.1

```{r echo = TRUE}
hogwarts <- read_csv("./hogwarts.csv")
hogwarts |> head()

ggplot(hogwarts)+
  geom_bar(aes(x = course),
           colour = "black", 
           fill = "#FFDAB9")+ 
  theme_classic()
  
```

#1.2

```{r echo = TRUE}
hogwarts <- read_csv("./hogwarts.csv")
hogwarts |> head()

ggplot(hogwarts)+
  geom_bar(aes(x = house, 
               fill = blood_status),
           position = "fill",
           colour = "black")+ 
  theme_classic()
```
Вывод - только на факультете Слизерин отсутствуют маглорожденные, на других факультетах учатся студенты всех трех происхождений.

#1.3

```{r echo = TRUE}
hogwarts <- read_csv("./hogwarts.csv")
hogwarts |> head()
filtered_blood_status <- dplyr::filter(hogwarts, blood_status %in% c("Pure-blood", "Muggle-borned"))
write.csv(filtered_blood_status, "filter_ex1_3.csv")
hogwarts_new <- read_csv("./filter_ex1_3.csv")
hogwarts_new |> head()

ggplot(hogwarts_new) +
  geom_bar(aes(x = house, 
               fill = blood_status),
           position = "fill",
           colour = "black")+ 
  theme_classic()+
  geom_hline(yintercept = 0.5,   
             linetype = "dashed",  
             color = "darkslategrey",      
             size = 1)+             
  labs(x = "Факультет",  
       y = "Доля",       
       fill = "Происхождение")+
  scale_fill_manual(values = c("Pure-blood" = "skyblue", "Muggle-borned" = "lightcoral"),  
    labels = c("Pure-blood" = "Чистокровный", "Muggle-borned" = "Маглорожденный"))
```

#2 Боксплоты 

#2.1

```{r echo = TRUE}
ggplot(hogwarts)+
  geom_boxplot(aes(x = fct_rev(fct_infreq(house)), y = `week 3`), 
                 fill = "skyblue", 
                 colour = "grey49")+
  scale_x_discrete(name = "house")+
  theme_classic()
```

#2.2

```{r echo = TRUE, fig.width=14, fig.height=14}
ggplot(hogwarts)+
  geom_boxplot(aes(x = fct_rev(fct_infreq(house)), 
                   y = `week 3`, 
                   fill = blood_status), 
               colour = "grey49",
               notch = TRUE)+
    scale_fill_manual(values = c("Pure-blood" = "skyblue", 
                                "Muggle-borned" = "lightgreen", 
                                "Half-blood" = "salmon"),
                    name = "blood status")+
  scale_x_discrete(name = "house")+ 
  scale_y_discrete(name = "Scores, week 3")+ 
  theme_classic()
```

#2.3

```{r echo = TRUE, fig.width=14, fig.height=14}
ggplot(hogwarts)+
  geom_boxplot(aes(x = fct_rev(fct_infreq(house)), 
                   y = `week 3`, 
                   fill = blood_status), 
               colour = "grey49",
               notch = TRUE, 
               outlier.shape = NA, 
               size = 1.2,       
               width = 0.6)+
  geom_jitter(aes(x = fct_rev(fct_infreq(house)), 
                    y = `week 3`, 
                    color = blood_status),  
              width = 0.2,            
              size = 2,               
              alpha = 0.7)+
  scale_fill_manual(values = c("Pure-blood" = "skyblue", 
                                "Muggle-borned" = "lightgreen", 
                                "Half-blood" = "salmon"),
                    name = "blood status")+
  scale_color_manual(values = c("Pure-blood" = "skyblue", 
                                "Muggle-borned" = "lightgreen", 
                                "Half-blood" = "salmon"),
                    name = "blood status")+
  scale_x_discrete(name = "house")+ 
  scale_y_discrete(name = "Scores, week 3")+ 
  labs(title = "Распределение студентов факультетов с учетом их происхождения по успеваемости",
       caption = "На основании баллов, заработанных студентами на 3-ей неделе обучения")+
  theme_classic()
```

#3 Разное 

#3.1

```{r echo = TRUE}
hogwarts |> 
  filter(course == "5") |> 
  mutate(id = as.factor(id)) |> 
  ggplot()+
  geom_segment(aes(x = 0, 
                   xend = result, 
                   y = fct_reorder(id, result, .desc=TRUE), 
                   yend = fct_reorder(id, result, .desc=TRUE)))+
  geom_point(aes(x = result, 
                 y = fct_reorder(id, result), 
                 colour = wand), 
             size = 3)+
  scale_colour_manual(values = c("Phoenix feather" = "yellow", 
                               "Dragon heartstring" = "red", 
                               "Unicorn hair" = "grey"))+
  scale_y_discrete(name = "id")+
  scale_x_discrete(name = "result")
  
```

#3.2

```{r echo = TRUE}
ggplot()+
  geom_histogram(data = hogwarts, 
                 aes(x = Astronomy_exam), 
                 binwidth = 5, 
                 fill = "grey",  
                 color = "black", 
                 alpha = 0.7)+ 
  geom_histogram(data = hogwarts |> filter(house == "Slytherin"), 
                 aes(x = Astronomy_exam), 
                 binwidth = 5, 
                 fill = "violet",  
                 color = "black", 
                 alpha = 0.7)+ 
  labs(title = "Распределение баллов за экзамен по астрономии", 
       x = "Баллы за экзамен", 
       y = "Number of students")+
  theme_classic()+
  theme(axis.title.x = element_text(size = 22), 
        axis.title.y = element_text(size = 20), 
        legend.title = element_text(size = 20),
        legent.text = element_text(size = 18),
        axis.text.x = element_text(size = 18),    
        axis.text.y = element_text(size = 18))    

```

#3.3

```{r echo = TRUE, fig.width=14, fig.height=14}
theme_custom <- theme(
  panel.background = element_rect(fill = "white", color = NA), 
  panel.grid.major = element_line(color = "grey80"),  
  panel.grid.minor = element_blank(), 
  axis.text = element_text(size = 20),  
  axis.title = element_text(size = 25),  
  legend.title = element_text(size = 20),  
  legend.text = element_text(size = 20)   
)

ggplot(hogwarts)+
  geom_boxplot(aes(x = fct_rev(fct_infreq(house)), 
                   y = `week 3`, 
                   fill = blood_status), 
               colour = "grey49",
               notch = TRUE, 
               outlier.shape = NA, 
               size = 1.2,       
               width = 0.6)+
  geom_jitter(aes(x = fct_rev(fct_infreq(house)), 
                    y = `week 3`, 
                    color = blood_status),  
              width = 0.2,            
              size = 2,               
              alpha = 0.7)+
  scale_fill_manual(values = c("Pure-blood" = "skyblue", 
                                "Muggle-borned" = "lightgreen", 
                                "Half-blood" = "salmon"),
                    name = "blood status")+
  scale_color_manual(values = c("Pure-blood" = "skyblue", 
                                "Muggle-borned" = "lightgreen", 
                                "Half-blood" = "salmon"),
                    name = "blood status")+
  scale_x_discrete(name = "house")+ 
  scale_y_discrete(name = "Scores, week 3")+ 
  labs(title = "Распределение студентов факультетов с учетом их происхождения по успеваемости",
       caption = "На основании баллов, заработанных студентами на 3-ей неделе обучения")+
  theme_custom
```

#4 Фасетирование 

#4.1

Фасетирование по строкам более подходит для визуализации гистограммы, так как позволяет сделать график более компактным и читаемым и сравнить гистограммы между различными группами. Однако, если параметров немного и диапазон их значений невелик, лучше применить фасетирование по столбцам. В случае violin-plot логика схожая: фасетирование по строкам позволяет использовать свободное пространство, что делает графики более читаемыми, особенно при условии узкого диапазона значений. Для визуализации сильно различающихся параметров лучше использовать фасетирование по столбцам. Таким образом, и для гистограмм, и для violin-plot графиков наиболее подходит фасетирование по строкам ввиду его компактности, но оно подходит для категорий с узким диапазоном значений.


#4.2

```{r echo = TRUE}

ggplot(hogwarts, aes(x = `Defence against the dark arts_exam`))+
  geom_histogram(binwidth = 10,  
                 fill = "skyblue", 
                 color = "black")+ 
  labs(title = "Распределение баллов за экзамен по Защите от темных искусств", 
       x = "Баллы за экзамен", 
       y = "Количество студентов")+ 
  facet_wrap(vars(course))+  
  theme_classic()
```

#4.3

```{r echo = TRUE, fig.width=14, fig.height=14}
ggplot(hogwarts)+
  geom_density(aes(x = `Herbology_exam`), 
               fill = "darkgreen", 
               colour = "grey49", 
               alpha = 0.4, 
               bins = ceiling(log2(nrow(hogwarts))+1))+
  geom_density(aes(x = `Defence against the dark arts_exam`), 
               fill = "slateblue", 
               colour = "grey49", 
               alpha = 0.4, 
               bins = ceiling(log2(nrow(hogwarts))+1))+
  scale_fill_manual(values = c("Defence against the dark arts_exam" = "slateblue", 
                                "Herbology_exam" = "darkgreen"))+  
  labs(title = "Распределение плотности вероятности для оценки",
       x = "Оценка",
       y = "Плотность вероятности") +
  facet_wrap(vars(sex))+  
  theme_custom 
  
```
