---
title: "Multiple_comparisons"
author: "Ksenia_V"
date: "29.12.2024"
output: html_document
---

```{r setup, include=FALSE}
knitr::opts_chunk$set(echo = TRUE)

```


```{r echo=TRUE}
library(dplyr)
library(ggplot2)

# Чтение данных
soccer_general <- read.csv("./soccer.csv", sep = ";")[, 2:6] %>%
  mutate(Position = as.factor(Position),
         Nationality = as.factor(Nationality),
         Age = as.numeric(Age),
         Height = as.numeric(Height)) %>%
  filter(Nationality %in% c("Spanish", "Italian", "German", "English", "Argentinian"))

# Установка seed и создание выборки
set.seed(1)
soccer_wrk <- soccer_general[sample(1:nrow(soccer_general), 150), ] %>%
  mutate(Nationality = factor(Nationality))

# Попарные t-тесты без поправок
pairwise_no_adj <- pairwise.t.test(soccer_wrk$Height, soccer_wrk$Position, 
                                   p.adjust.method = "none", pool.sd = FALSE)

# Попарные t-тесты с поправкой Бонферрони
pairwise_bonf <- pairwise.t.test(soccer_wrk$Height, soccer_wrk$Position, 
                                 p.adjust.method = "bonferroni", pool.sd = FALSE)

# Попарные t-тесты с поправкой Холма
pairwise_holm <- pairwise.t.test(soccer_wrk$Height, soccer_wrk$Position, 
                                 p.adjust.method = "holm", pool.sd = FALSE)

# Попарные t-тесты с поправкой Бенджамини-Хохберга
pairwise_bh <- pairwise.t.test(soccer_wrk$Height, soccer_wrk$Position, 
                               p.adjust.method = "BH", pool.sd = FALSE)

# Вывод результатов
print("Без поправок:")
print(pairwise_no_adj)

print("С поправкой Бонферрони:")
print(pairwise_bonf)

print("С поправкой Холма:")
print(pairwise_holm)

print("С поправкой Бенджамини-Хохберга:")
print(pairwise_bh)

# Подсчёт количества значимых различий
cat("Количество значимых различий (p < 0.05):\n")
cat("Без поправок:", sum(pairwise_no_adj$p.value < 0.05, na.rm = TRUE), "\n")
cat("С поправкой Бонферрони:", sum(pairwise_bonf$p.value < 0.05, na.rm = TRUE), "\n")
cat("С поправкой Холма:", sum(pairwise_holm$p.value < 0.05, na.rm = TRUE), "\n")
cat("С поправкой Бенджамини-Хохберга:", sum(pairwise_bh$p.value < 0.05, na.rm = TRUE), "\n")

# Вычисление средних и доверительных интервалов
positions <- levels(soccer_wrk$Position)
means <- tapply(soccer_wrk$Height, soccer_wrk$Position, mean)
se <- tapply(soccer_wrk$Height, soccer_wrk$Position, function(x) sd(x) / sqrt(length(x)))

df <- data.frame(
  Position = positions,
  Mean = means,
  Lower = means - qt(0.975, df = 149) * se,
  Upper = means + qt(0.975, df = 149) * se
)

# Построение графика
ggplot(df, aes(x = Position, y = Mean)) +
  geom_point() +
  geom_errorbar(aes(ymin = Lower, ymax = Upper), width = 0.2) +
  theme_minimal() +
  labs(title = "Доверительные интервалы среднего роста футболистов",
       y = "Средний рост (см)", x = "Позиция")


```
#Комментарии и рассуждения

Согласно результатам попарных t-тестов, статистически значимая разница в среднем росте футболистов наблюдается для некоторых пар позиций, а именно Defender-Goalkeeper и Goalkeeper-Midfielder.

Эти различия остаются значимыми при всех методах поправок на множественные сравнения, включая строгие методы (Бонферрони, Холм). Для других пар позиций, таких как Defender-Forward, статистически значимой разницы не выявлено.

Графически доверительные интервалы для Defender и Goalkeeper не перекрываются, что подтверждает наличие разницы. Аналогично, интервалы для Goalkeeper и Midfielder также не пересекаются. Для других пар (например, Forward-Midfielder) доверительные интервалы частично перекрываются, что согласуется с отсутствием статистически значимой разницы.

При выполнении попарных тестов без поправок было обнаружено 4 значимых различия (p<0.05). С поправками Холма и Бенджамина-Хохберга также обнаружено 4 значимых различия, однако наличие данных поправок уменьшает вероятность ложных открытий. Таким образом, без поправок вохможно 1 ложное открытие, с поправками это практически невозможно.
