---
title: "Advanced visual"
author: "Ksenia_V"
date: "17.11.2024"
output:
  html_document: default
  pdf_document: default
  word_document: default
---

```{r setup, include=FALSE}
knitr::opts_chunk$set(echo = TRUE)
```

```{r}
install.packages("rstatix")
install.packages("ggpubr")
install.packages("ggcorrplot")
install.packages("pheatmap")
install.packages("RColorBrewer")
install.packages("ggfortify")
install.packages("plotly")
install.packages("umap") 
install.packages("patchwork")  

library(ggplot2)
library(dplyr)
library(rstatix)
library(ggpubr) 
library(ggcorrplot)
library(pheatmap)
library(RColorBrewer)
library(ggfortify)
library(plotly)
library(umap)
library(patchwork)
```

#1

```{r echo=TRUE}
dataset_path <- "./very_low_birthweight.RDS"

vlbw <- readRDS(dataset_path)

pre_discharge <- sum(vlbw$birth > vlbw$exit, na.rm = TRUE)
cat("Количество пациентов, выписанных до рождения:", pre_discharge, "\n")

vlbw$time_to_exit <- vlbw$exit - vlbw$birth
vlbw_clean <- vlbw

na_counts <- sapply(vlbw_clean, function(x) sum(is.na(x)))
cols_to_keep <- names(na_counts[na_counts <= 100])
vlbw_clean <- vlbw_clean[, cols_to_keep]
vlbw_clean <- na.omit(vlbw_clean)

cat("Размер очищенного датасета:", dim(vlbw_clean), "\n")

```
#2

```{r echo=TRUE}
numeric_vars <- sapply(vlbw_clean, is.numeric)
cat("Числовые переменные:\n", names(vlbw_clean)[numeric_vars], "\n")

for (var in names(vlbw_clean)[numeric_vars]) {
  plot <- ggplot(vlbw_clean, aes_string(x = var)) +
    geom_density(fill = "blue", alpha = 0.5) +
    labs(title = paste("График плотности:", var), x = var) +
    theme_minimal()
  
  print(plot) 
}

for (var in names(vlbw_clean)[numeric_vars]) {
  Q1 <- quantile(vlbw_clean[[var]], 0.25, na.rm = TRUE)
  Q3 <- quantile(vlbw_clean[[var]], 0.75, na.rm = TRUE)
  IQR <- Q3 - Q1
  lower_bound <- Q1 - 1.5 * IQR
  upper_bound <- Q3 + 1.5 * IQR
  vlbw_clean <- vlbw_clean %>%
    filter(vlbw_clean[[var]] >= lower_bound & vlbw_clean[[var]] <= upper_bound)
}

categorical_vars <- sapply(vlbw_clean, is.character)
vlbw_clean[, categorical_vars] <- lapply(vlbw_clean[, categorical_vars], factor)

num_var1 <- names(vlbw_clean)[numeric_vars][1]
num_var2 <- names(vlbw_clean)[numeric_vars][2]

ggplot(vlbw_clean, aes_string(x = num_var1, y = num_var2, color = "inout")) +
  geom_point(alpha = 0.6) +
  labs(title = "График двух числовых переменных с раскраской по 'inout'",
       x = num_var1, y = num_var2) +
  theme_minimal()

```

#3

```{r echo=TRUE}
normality_test <- vlbw_clean %>%
  group_by(inout) %>%
  summarise(
    Shapiro_p = shapiro.test(lowph)$p.value
  )
print(normality_test)

vlbw_clean$inout <- factor(vlbw_clean$inout)

if (any(normality_test$Shapiro_p < 0.05)) {
  test_result <- vlbw_clean %>%
    wilcox_test(lowph ~ inout) %>%
    add_significance()
  test_type <- "Тест Манна-Уитни"
} else {
  test_result <- vlbw_clean %>%
    t_test(lowph ~ inout) %>%
    add_significance()
  test_type <- "t-тест"
}

print(test_result)
cat("Использован:", test_type, "\n")

plot <- vlbw_clean %>%
  ggplot(aes(x = inout, y = lowph, fill = inout)) +
  geom_boxplot(outlier.color = "red", alpha = 0.7) +
  stat_summary(fun = "mean", geom = "point", shape = 20, size = 3, color = "blue") +
  labs(title = "Сравнение значений lowph между группами inout",
       x = "Группы (inout)", y = "lowph") +
  theme_minimal()

print(plot)
ggsave("output_plot.png", plot)

```
Если предположить, что низкое значение lowph ассоциировано с более низкой выживаемостью, то в группе "born at Duke" представлены более низкие значения pH, что указывает на низкую выживаемость в этой группе по сравнению с "transported".

#4

```{r echo=TRUE}
continuous_data <- vlbw_clean %>%
  select(-birth, -year, -exit) %>%
  select(where(is.numeric))  

continuous_data <- continuous_data %>%
  select(where(~sd(. , na.rm = TRUE) > 0))

cor_matrix <- cor(continuous_data, method = "pearson", use = "complete.obs")
ggcorrplot(cor_matrix, hc.order = TRUE, type = "lower", lab = TRUE, lab_size = 3, 
           title = "Корреляционная матрица", colors = c("blue", "white", "red"))

ggplot(vlbw_clean, aes(x = lowph, y = bwt)) +
  geom_point(aes(color = inout), alpha = 0.7) +
  geom_smooth(method = "lm", color = "blue", linetype = "dashed") +
  labs(title = "Диаграмма рассеяния для lowph и bwt", 
       x = "pH низкий (lowph)", y = "Вес при рождении (bwt)") +
  theme_minimal()

ggplot(vlbw_clean, aes(x = gest, y = bwt)) +
  geom_point(aes(color = inout), alpha = 0.7) +
  geom_smooth(method = "lm", color = "green", linetype = "dashed") +
  labs(title = "Диаграмма рассеяния для gest и bwt", 
       x = "Гестационный возраст (gest)", y = "Вес при рождении (bwt)") +
  theme_minimal()

```
#5
```{r echo=TRUE}
continuous_data <- vlbw_clean %>%
  select(-birth, -year, -exit) %>%
  select(where(is.numeric)) 

continuous_data <- continuous_data %>%
  select(where(~sd(. , na.rm = TRUE) > 0))

continuous_data_scaled <- scale(continuous_data)
distance_matrix <- dist(continuous_data_scaled, method = "euclidean")
hc <- hclust(distance_matrix, method = "ward.D2")
plot(hc, main = "Дендрограмма иерархической кластеризации", xlab = "", sub = "", labels = FALSE)
clusters <- cutree(hc, k = 3)
table(clusters) 
vlbw_clean$cluster <- as.factor(clusters)

```

#6

```{r echo=TRUE}
continuous_data_scaled <- scale(continuous_data)
cor_matrix <- cor(continuous_data_scaled, method = "pearson", use = "pairwise.complete.obs")

pheatmap(cor_matrix,
         clustering_distance_rows = "euclidean", 
         clustering_distance_cols = "euclidean", 
         clustering_method = "ward.D2", 
         scale = "none", 
         color = colorRampPalette(brewer.pal(9, "Blues"))(100), 
         show_rownames = TRUE, 
         show_colnames = TRUE, 
         main = "Тепловая карта с иерархической кластеризацией"
)

```
Исходя из данного графика, переменные hospstay и time_to_exit показывают высокую корреляцию. Чуть менее выраженная, но значимая корреляция между переменными vent и hospstay / time_to_exit, btw и gest, а также pltct и apg1 / lowph / bwt. Это может быть связано с тем, что они все являются важными клиническими показателями, отражающими здоровье пациента и длительность его пребывания в медицинском учреждении. 

#7

```{r echo=TRUE}
numeric_data <- vlbw_clean %>%
  select(-birth, -year, -exit) %>%
  select(where(is.numeric))

numeric_data <- numeric_data %>%
  select(where(~sd(. , na.rm = TRUE) > 0))

numeric_data_scaled <- scale(numeric_data)

pca_result <- prcomp(numeric_data_scaled, center = TRUE, scale. = TRUE)

summary(pca_result)

```
Первые две компоненты (PC1 и PC2) объясняют более 58% вариации в данных, что означает, что эти компоненты содержат большую часть информации о данных. PC8 с почти нулевой дисперсией указывает на то, что эта компонента не добавляет полезной информации и может быть удалена без потери значимой информации для анализа. Таким образом, для визуализации данных или дальнейшего анализа можно сосредоточиться на них.

В данном случае шкалирование данных перед проведением PCA является необходимым, поскольку все использованные переменные имеют разные единицы измерения.

#8

```{r echo=TRUE}
pca_data <- vlbw_clean %>%
  select(birth, hospstay, pltct, bwt, gest, apg1, vent, cld, ivh) %>%
  mutate(across(everything(), as.numeric)) %>%
  na.omit() 
pca_result <- prcomp(pca_data, center = TRUE, scale. = TRUE)
pca_data <- cbind(pca_data, pca_result$x)

pca_data$dead <- vlbw_clean$dead[match(rownames(pca_data), rownames(vlbw_clean))]

ggplot(pca_data, aes(x = PC1, y = PC2, color = as.factor(dead))) +
  geom_point(alpha = 0.6) + 
  labs(title = "PCA: Биплот с раскраской по выживаемости (dead)",
       x = "PC1", y = "PC2", color = "Dead (1=Yes, 0=No)") +
  scale_color_manual(values = c("blue", "red")) + 
  theme_minimal()
```

#9

```{r echo=TRUE}
pca_data$id <- 1:nrow(pca_data)

p <- ggplot(pca_data, aes(x = PC1, y = PC2, color = as.factor(dead), text = paste("ID:", pca_data$id))) +
  geom_point(alpha = 0.6) +
  labs(title = "PCA: Биплот с раскраской по выживаемости (dead)",
       x = "PC1", y = "PC2", color = "Dead") +
  scale_color_manual(values = c("blue", "red")) + 
  theme_minimal()
p_plotly <- ggplotly(p, tooltip = "text")
p_plotly

```

#10

В данном случае PCA использовался на большом наборе переменных и помог выделить два главных компонента (РС1 и РС2), которые объясняют наибольшую часть вариативности этих данных. Эти компоненты можно интерпретировать как новые оси координат, которые являются наиболее информативными. 

PCA не оценивает причинно-следственные связи, поскольку не строит моделей зависимости между переменными. Поэтому PCA не может быть использован для того, чтобы напрямую утверждать, что переменная "dead" ассоциируется с выживаемостью. Он лишь показывает, как данные разделяются вдоль новых компонент, но не объясняет, почему это происходит.

#11

```{r echo=TRUE}
pca_data <- vlbw_clean %>%
  select(birth, hospstay, pltct, bwt, gest, apg1, vent, cld, ivh) %>%
  mutate(across(everything(), as.numeric)) %>%
  na.omit()

pca_result <- prcomp(pca_data, center = TRUE, scale. = TRUE)
pca_data <- cbind(pca_data, pca_result$x)
pca_data$dead <- vlbw_clean$dead[match(rownames(pca_data), rownames(vlbw_clean))]

pca_plot <- ggplot(pca_data, aes(x = PC1, y = PC2, color = as.factor(dead))) +
  geom_point(alpha = 0.6) + 
  labs(title = "PCA: Биплот с раскраской по выживаемости (dead)",
       x = "PC1", y = "PC2", color = "Dead (1=Yes, 0=No)") +
  scale_color_manual(values = c("blue", "red")) + 
  theme_minimal()

umap_result <- umap(pca_data[, c("PC1", "PC2")], n_neighbors = 15, min_dist = 0.1, metric = "euclidean")
umap_data <- data.frame(UMAP1 = umap_result$layout[, 1], UMAP2 = umap_result$layout[, 2])
umap_data$dead <- pca_data$dead
umap_plot <- ggplot(umap_data, aes(x = UMAP1, y = UMAP2, color = as.factor(dead))) +
  geom_point(alpha = 0.6) + 
  labs(title = "UMAP: Уменьшение размерности до 2 компонент", x = "UMAP1", y = "UMAP2", color = "Dead (1=Yes, 0=No)") +
  scale_color_manual(values = c("blue", "red")) + 
  theme_minimal()

pca_plot + umap_plot + plot_layout(ncol = 1)
```

#12

```{r echo=TRUE}
umap_result_1 <- umap(data_numeric, n_neighbors = 15, min_dist = 0.1, metric = "euclidean")
umap_result_2 <- umap(data_numeric, n_neighbors = 50, min_dist = 0.1, metric = "euclidean")
umap_result_3 <- umap(data_numeric, n_neighbors = 15, min_dist = 0.5, metric = "euclidean")
umap_result_4 <- umap(data_numeric, n_neighbors = 50, min_dist = 0.5, metric = "euclidean")

umap_data_1 <- data.frame(UMAP1 = umap_result_1$layout[,1], UMAP2 = umap_result_1$layout[,2])
umap_data_2 <- data.frame(UMAP1 = umap_result_2$layout[,1], UMAP2 = umap_result_2$layout[,2])
umap_data_3 <- data.frame(UMAP1 = umap_result_3$layout[,1], UMAP2 = umap_result_3$layout[,2])
umap_data_4 <- data.frame(UMAP1 = umap_result_4$layout[,1], UMAP2 = umap_result_4$layout[,2])

umap_data_1$dead <- vlbw_clean$dead[match(rownames(umap_data_1), rownames(vlbw_clean))]
umap_data_2$dead <- vlbw_clean$dead[match(rownames(umap_data_2), rownames(vlbw_clean))]
umap_data_3$dead <- vlbw_clean$dead[match(rownames(umap_data_3), rownames(vlbw_clean))]
umap_data_4$dead <- vlbw_clean$dead[match(rownames(umap_data_4), rownames(vlbw_clean))]

umap_plot_1 <- ggplot(umap_data_1, aes(x = UMAP1, y = UMAP2, color = as.factor(dead))) +
  geom_point(alpha = 0.6) +
  labs(title = "UMAP: n_neighbors = 15, min_dist = 0.1", x = "UMAP1", y = "UMAP2", color = "Dead") +
  scale_color_manual(values = c("blue", "red")) +
  theme_minimal()

umap_plot_2 <- ggplot(umap_data_2, aes(x = UMAP1, y = UMAP2, color = as.factor(dead))) +
  geom_point(alpha = 0.6) +
  labs(title = "UMAP: n_neighbors = 50, min_dist = 0.1", x = "UMAP1", y = "UMAP2", color = "Dead") +
  scale_color_manual(values = c("blue", "red")) +
  theme_minimal()

umap_plot_3 <- ggplot(umap_data_3, aes(x = UMAP1, y = UMAP2, color = as.factor(dead))) +
  geom_point(alpha = 0.6) +
  labs(title = "UMAP: n_neighbors = 15, min_dist = 0.5", x = "UMAP1", y = "UMAP2", color = "Dead") +
  scale_color_manual(values = c("blue", "red")) +
  theme_minimal()

umap_plot_4 <- ggplot(umap_data_4, aes(x = UMAP1, y = UMAP2, color = as.factor(dead))) +
  geom_point(alpha = 0.6) +
  labs(title = "UMAP: n_neighbors = 50, min_dist = 0.5", x = "UMAP1", y = "UMAP2", color = "Dead") +
  scale_color_manual(values = c("blue", "red")) +
  theme_minimal()

umap_plot_1 + umap_plot_2 + umap_plot_3 + umap_plot_4 + plot_layout(ncol = 2)

```
С уменьшением n_neighbors графики становятся более локализованными, с сохранением структуры данных внутри каждого кластера. Недостаток в том, что теряется глобальная структура.

При увеличении n_neighbors все точки сливаются в более крупные кластеры. Это может быть полезно для понимания глобальных паттернов, но тогда теряется информация о мелких различиях.

Уменьшение min_dist приводит к тому, что данные представлены более плотно. 

При увеличении min_dist точки становятся более рассеянными. 

#13

```{r echo=TRUE}
set.seed(42)
permute_column <- function(data, column, percentage) {
  n <- nrow(data)
  perm_size <- floor(n * percentage)
  permuted_values <- sample(data[[column]], perm_size)
  data[[column]] <- replace(data[[column]], 1:perm_size, permuted_values)
  return(data)
}
vlbw_clean_50 <- permute_column(vlbw_clean, "bwt", 0.5)
vlbw_clean_100 <- permute_column(vlbw_clean, "bwt", 1)
perform_analysis <- function(data) {
  data <- na.omit(data)
  data_numeric <- data %>% select_if(is.numeric)
  pca_result <- prcomp(data_numeric, center = TRUE, scale. = TRUE)
  umap_result <- umap(data_numeric, n_neighbors = 15, min_dist = 0.1)
  pca_data <- data.frame(PC1 = pca_result$x[,1], PC2 = pca_result$x[,2])
  umap_data <- data.frame(UMAP1 = umap_result$layout[,1], UMAP2 = umap_result$layout[,2])
  pca_data$dead <- data$dead
  umap_data$dead <- data$dead
  pca_plot <- ggplot(pca_data, aes(x = PC1, y = PC2, color = as.factor(dead))) +
    geom_point(alpha = 0.6) +
    labs(x = "PC1", y = "PC2", color = "Dead") +
    scale_color_manual(values = c("blue", "red")) +
    theme_minimal()
  
  umap_plot <- ggplot(umap_data, aes(x = UMAP1, y = UMAP2, color = as.factor(dead))) +
    geom_point(alpha = 0.6) +
    labs(x = "UMAP1", y = "UMAP2", color = "Dead") +
    scale_color_manual(values = c("blue", "red")) +
    theme_minimal()
  
  return(list(pca_plot = pca_plot, umap_plot = umap_plot, pca_result = pca_result))
}

original_analysis <- perform_analysis(vlbw_clean)
analysis_50 <- perform_analysis(vlbw_clean_50)
analysis_100 <- perform_analysis(vlbw_clean_100)

original_analysis$pca_plot + original_analysis$umap_plot + 
  analysis_50$pca_plot + analysis_50$umap_plot + 
  analysis_100$pca_plot + analysis_100$umap_plot + 
  plot_layout(ncol = 3)

```
Пермутация данных (в данном случае изменение значений в колонке bwt) нарушает оригинальные зависимости между признаками, что приведет к изменению кумулятивного процента объяснённой вариации. 

На PCA биплоте визуализация может измениться: более "разбросанные" точки, так как значения, связанные с этой переменной, случайные.

Пермутация данных влияет на результаты как в PCA, так и в UMAP. Визуализация с использованием UMAP также будет изменяться, но изменения будут иметь более локальный характер.
